臺灣臺北地方法院刑事簡易判決　　　　 100年度審簡字第56號
聲　請　人　臺灣臺北地方法院檢察署檢察官
被　　　告　張文煌
上列被告因詐欺案件，經檢察官提起公訴（100 年度偵緝字第14
13號），被告於準備程序中自白犯罪，經本院裁定逕以簡易判決
處刑，判決如下：
    主    文
張文煌犯幫助詐欺取財罪，處拘役伍拾伍日，如易科罰金，以新
臺幣壹仟元折算壹日。緩刑貳年，並應於判決確定後壹年內履行
如附表二所示之事項。
    事    實
一、張文煌明知國內社會常見之詐騙集團，經常利用他人之存款
    帳戶轉帳，以掩飾犯罪之不法所得，逃避執法人員之查緝，
    而提供自己之金融帳戶、存摺、提款卡及密碼予陌生人使用
    ，更常與財產犯罪密切相關，可能被不法犯罪集團所利用，
    以遂渠等恐嚇取財或詐欺犯罪及隱匿、掩飾渠等犯罪所得財
    物或財產上利益之目的，竟仍以縱有人以其金融帳戶實施詐
    欺取財犯行，亦不違背其本意之幫助犯意，於民國10 0 年4
    月1 日凌晨某時許，在新竹市之新竹空軍基地附近，將其所
    有之渣打國際商業銀行新興分行第000000000000000 號帳戶
    （下稱渣打銀行帳戶）及玉山商業銀行光華分行第00000000
    00000 號帳戶（下稱玉山銀行帳戶）存摺、提款卡及密碼交
    付予真實姓名年籍不詳之詐騙集團成員使用。嗣該詐騙集團
    成員即於附表一所示之犯罪時間，撥打電話予如附表所示之
    陳婉臻等7 人，以如附表一所示之詐術，致其等一時不察，
    陷於錯誤，乃依指示前往金融機構自動櫃員機（下稱ATM ）
    操作，而於如附表一所示之匯款時間、地點，轉帳至張文煌
    提供之上開銀行帳戶內（除盧思晴、陳婉卿匯入上開玉山銀
    行帳戶外，其餘均匯入上開渣打銀行帳戶，關於各被害人姓
    名、詐騙之時間、手法、及被害人匯款金額，均詳如附表一
    所載）。嗣陳婉臻等7 人發覺有異而報警處理，始循線查悉
    上情。
二、案經臺北市政府警察局萬華分局報請臺灣臺北地方法院檢察
    署檢察官偵查起訴。
    理    由
一、認定犯罪事實所根據之證據及理由：
（一）被告張文煌於本院審理時自白前揭犯罪等語明確（見100
      年度審易字第215號卷第19頁背面）。
（二）證人即被害人陳婉臻、盧思晴、溫建璋、倪學賽、馬玉壬
      、涂智婷、陳婉卿於警詢中證述如何遭詐騙集團成員詐騙
      ，並依指示將款項匯款至被告所有上開帳戶等語明確。（
      見100 年度偵字13480 號卷第62至63頁、第76至78頁、第
      54至55頁、第19至21頁、第29頁至同頁背面、第40至42頁
      、第86至88頁）。
（三）並有被告張文煌之渣打國際商業銀行新興分行、玉山銀行
      光華分行之開戶基本資料表及帳戶交易明細表各1 份（見
      100 年度偵字13480 號卷第5 至13頁、100 年度偵緝字第
      1413號卷第33至36頁）在卷可考。
（四）此外，復有證人陳婉臻之合作金庫銀行存摺影本（見100
      年度偵字13480 號卷第69至70頁）、證人倪學賽之臺灣銀
      行100 年4 月1 日自動櫃員機交易明細表影本1 紙（見10
      0 年度偵字13480 號卷第25頁）、證人馬玉壬之臺北富邦
      銀行100 年4 月1 日自動櫃員機交易明細表正本1 紙（見
      100 年度偵字13480 號卷第32頁）、證人涂智婷郵局存摺
      交易明細影本（見100 年度偵字13480 號卷第46至47頁）
      在卷可稽。
（五）被告雖係為應徵工作而交付帳戶金融卡及密碼予他人，惟
      衡諸社會常態，應徵工作者於應徵工作時，若係正式謀職
      ，應徵者應備相關簡歷資料，赴徵人之公司或行號內面試
      ，應徵者對於公司所在、名稱、所營項目、工作內容暨何
      人進行面試等項均有一定之認識與瞭解，並當面談妥工作
      時間、工作報酬、工作內容等關係勞動條件內容之基本事
      項，雙方議定同意聘僱後，若為支付薪資需要，雇主至多
      僅會要求就職員工開設或提供金融帳戶之行別、帳號等資
      料，即可供匯入薪資之用，衡情斷無要求尚未受僱之應徵
      者一併提供提款卡及密碼，以探詢受僱人帳戶狀況等隱私
      資料，且將此開資料交付他人，帳戶內存款即有遭動用之
      可能。況金融帳戶係個人資金流通之交易工具，進出款項
      將影響其個人社會信用評價，具有強烈之屬人性及隱私性
      ，應以本人使用為原則，且現今我國金融機構對國人申請
      帳戶，並無特別之資格限制，若無特殊或違法之目的，並
      無取得他人帳戶使用之必要，被告等均係成年人，焉會任
      意輕信不知姓名、身分首次謀面之陌生人，甘冒帳戶存款
      遭提領及事後無法取回提款卡風險，即在路旁將上開帳戶
      提款卡及密碼交付予他人，且其事後對該公司的電話、地
      址及交付對象之姓名、年籍等資料均稱不知，竟仍予以輕
      信並交付帳戶資料，是被告對於上開應徵工作時顯有違反
      常情之處予以漠視，仍將金融帳戶交付他人使用，且被告
      對於金融帳戶交付他人使用，可能遭持以從事詐欺取財犯
      罪之用，有所預見，且果真被利用作為詐欺取財之轉帳帳
      戶，又不違背被告之本意，足認被告有以提供帳戶予他人
      ，幫助他人犯詐欺取財罪之不確定故意
（六）綜上所述，本案事證明確，被告犯行洵堪認定，應依法論
      科。
三、論罪科刑的理由：
（一）刑法上之幫助犯，係指以幫助之意思，對於正犯資以助力
      ，而未參與實施犯罪之行為者而言（最高法院49年臺上字
      第77號判例意旨參照）。查被告係基於幫助之意思，將上
      開帳戶之存摺、提款卡及密碼交予姓名年籍不詳之詐騙集
      團成員，以供詐騙被害人轉帳之用，而為詐欺取財罪構成
      要件以外之行為，核其所為，係犯刑法第30條第1 項、第
      339 條第1 項之幫助詐欺取財罪。再被告以幫助之意思，
      參與構成要件以外之行為，為幫助犯，依刑法第30條第2
      項規定，爰依正犯之刑減輕之。再被告既僅提供上開帳戶
      之存摺、金融卡及密碼予該成年詐騙集團成員一次，應認
      被告僅有一幫助行為，縱日後該詐騙集團運用時間與狀態
      有別而有應以數罪論斷之詐欺取財之犯行，仍無從認為被
      告所為係數罪，即不得分別論以幫助詐欺取財而以數罪名
      論斷之，僅得論以一罪。
（二）量刑理由之說明：
      爰審酌被告將上開帳戶提款卡及密碼交給不法分子資為詐
      欺取財之工具，供詐騙集團作為詐騙款項匯入、領取之用
      ，紊亂社會正常交易秩序，使不法之徒藉此輕易詐取財物
      ，非但增加被害人尋求救濟之困難，造成社會人心不安，
      亦使檢警難以追查緝捕，助長詐騙犯罪者之氣焰，惟念及
      被告犯後坦承犯行，態度尚佳，又被告並無前科紀錄，有
      臺灣高等法院被告前案紀錄表1 份附卷可稽，素行良好，
      併參酌其生活狀況、智識程度、犯罪之動機、目的、手段
      等一切情狀，量處如主文所示之刑，並諭知易科罰金之折
      算標準。又被告未曾因故意犯罪受有期徒刑以上刑之宣告
      ，其因一時失慮，致罹刑典，且被害人損失金額亦非被告
      所領取花用，被告經此刑之宣告後，應知警惕而無再犯之
      虞，是本院認前述宣告之刑以暫不執行為適當，爰併予宣
      告緩刑2 年，以鼓勵其自新。
（三）末按緩刑宣告，得斟酌情形，命犯罪行為人向被害人支付
      相當數額之財產或非財產上之損害賠償，刑法第74條第2
      項第3 款定有明文，而被告幫助詐騙集團成員之行為，業
      已致生被害人等人財產上損害，自應賠償被害人，兼以保
      障告訴人之權益，本院爰參照前揭說明，就緩刑之條件，
      併諭知如主文所示。此部分並得為民事強制執行名義。如
      被告未遵循本院諭知之緩刑期間負擔而情節重大者，檢察
      官得依刑事訴訟法第476 條及刑法第75條之1 第1 項第4
      款之規定，聲請撤銷本件緩刑之宣告，併予敘明。
四、適用之法律：刑事訴訟法第449 條第2 項、第3 項，刑法第
    30條第1 項、第2 項、第339 條第1 項、第41條第1 項前段
    、第74條第1 項第1 款、同條第2 項第3 款，刑法施行法第
    1 條之1 第1 、第2 項前段，逕以簡易判決處刑如主文。
五、如不服本判決，得於簡易判決送達之日起10日內，向本院提
    出上訴。
本案經檢察官鄭東到庭執行職務。
中    華    民    國   100    年    10    月    31    日
                  刑事第二十庭  法  官  顧正德
以上正本證明與原本無異。
如不服本判決應於收受送達後10日內向本院提出上訴書狀，並應
敘述具體理由；其未敘述上訴理由者，應於上訴期間屆滿後20日
內向本院補提理由書（均須按他造當事人之人數附繕）「切勿逕
送上級法院」。
                                書記官  郭錦賢
中    華    民    國   100    年    10    月    31    日
附錄本案所犯法條：
中華民國刑法第339條（普通詐欺罪）
意圖為自己或第三人不法之所有，以詐術使人將本人或第三人之
物交付者，處 5 年以下有期徒刑、拘役或科或併科 1 千元以下
罰金。
以前項方法得財產上不法之利益或使第三人得之者，亦同。
前二項之未遂犯罰之。
附表一：
┌─┬───┬───────┬──┬────┬────┐
│編│被害人│詐騙理由      │匯款│匯款地點│匯入金額│
│號│      │              │時間│        │        │
├─┼───┼───────┼──┼────┼────┤
│一│陳婉臻│假借奇摩拍賣之│100.│新竹縣光│新臺幣 (│
│  │      │客服人員，誆稱│4.1 │復路11號│下同 )2 │
│  │      │被害人匯款轉帳│18：│合作金庫│萬 9,123│
│  │      │錯誤，而匯至分│30  │銀行ATM │元      │
│  │      │期付款帳戶，故│    │        │        │
│  │      │要求被害人去  │    │        │        │
│  │      │ATM 操作以取消│    │        │        │
│  │      │才不會被分期扣│    │        │        │
│  │      │款云云。      │    │        │        │
├─┼───┼───────┼──┼────┼────┤
│二│盧思晴│假借網路店家小│100.│新竹縣縣│2 萬    │
│  │      │鬼潮流客服名義│4.1 │政九路上│3,989 元│
│  │      │，誆稱被害人之│22：│7-11 統 │        │
│  │      │前購買外套而用│30  │一超商內│        │
│  │      │ATM 轉帳時，因│    │中國信託│        │
│  │      │操作不當，本是│    │銀行所屬│        │
│  │      │轉入 1 次付清 │    │ATM     │        │
│  │      │帳號而變成轉入│    │        │        │
│  │      │分期付款帳號，│    │        │        │
│  │      │需遵從詐騙人員│    │        │        │
│  │      │之指示至 ATM  │    │        │        │
│  │      │操作取消云云  │    │        │        │
├─┼───┼───────┼──┼────┼────┤
│三│溫建璋│假冒網拍人員，│100.│新北市中│1 萬    │
│  │      │誆稱被害人前於│4.1 │和區立人│6,996 元│
│  │      │3月27日下標購 │20：│街67號全│        │
│  │      │買拼圖時匯款錯│35  │家便利商│        │
│  │      │誤，遭設定成每│    │店ATM   │        │
│  │      │月扣款269 元，│    │        │        │
│  │      │須重新至ATM做 │    │        │        │
│  │      │設定才可取消云│    │        │        │
│  │      │云。          │    │        │        │
├─┼───┼───────┼──┼────┼────┤
│四│倪學賽│假冒網拍人員，│100.│臺北市大│2 萬    │
│  │      │誆稱被害人前購│4.1 │安區和平│9,998 元│
│  │      │買衣服 1,140  │20：│東路1段 │        │
│  │      │元而匯至分期付│48  │180 號台│        │
│  │      │款帳戶，之後自│    │灣銀行  │        │
│  │      │稱富邦銀行區主│    │ATM     │        │
│  │      │任復電要被害人│    │        │        │
│  │      │至 ATM 取消分 │    │        │        │
│  │      │期云云。      │    │        │        │
├─┼───┼───────┼──┼────┼────┤
│五│馬玉壬│假冒網拍賣家，│100.│新北市新│2 萬    │
│  │      │誆稱被害人前於│4.1 │莊區化成│9,900 元│
│  │      │3月1日購買拼圖│21：│路、中山│        │
│  │      │730元之轉帳付 │19  │路口之  │        │
│  │      │款設定錯誤，會│    │ATM     │        │
│  │      │造成其得標後會│    │        │        │
│  │      │每月扣款。嗣自│    │        │        │
│  │      │稱華南銀行客服│    │        │        │
│  │      │人員要求被害人│    │        │        │
│  │      │至ATM 將此筆匯│    │        │        │
│  │      │款取消云云。  │    │        │        │
├─┼───┼───────┼──┼────┼────┤
│六│涂智婷│向被害人誆稱之│100.│臺北市大│1 萬    │
│  │      │前網路購物之金│4.1 │安區忠孝│6,987 元│
│  │      │額匯至約定帳戶│21：│東路4段 │        │
│  │      │，會連續扣款  │50  │205 巷7 │        │
│  │      │12個月，要求被│    │弄1號之7│        │
│  │      │害人至ATM 操作│    │-11統一 │        │
│  │      │取消之動作。嗣│    │超商內  │        │
│  │      │復假冒郵局人員│    │ATM     │        │
│  │      │要被害人匯款至│    │        │        │
│  │      │其指定帳戶內云│    │        │        │
│  │      │云。          │    │        │        │
├─┼───┼───────┼──┼────┼────┤
│七│陳婉卿│自稱奇摩拍賣客│100.│新北市新│2 萬    │
│  │      │服人員，誆稱被│4.1 │莊區輔仁│9,986 元│
│  │      │害人之前購買之│22：│大學門口│        │
│  │      │時尚小甜甜主流│45  │之 ATM  │        │
│  │      │日系假髮齊劉海│    │        │        │
│  │      │捲髮長捲髮斜劉│    │        │        │
│  │      │海自然捲捲髮商│    │        │        │
│  │      │品，因被害人匯│    │        │        │
│  │      │款錯帳戶，導致│    │        │        │
│  │      │誤設為分期約定│    │        │        │
│  │      │轉帳，每月將扣│    │        │        │
│  │      │除400多元購物 │    │        │        │
│  │      │金額，連續扣繳│    │        │        │
│  │      │12個月。嗣自稱│    │        │        │
│  │      │郵局葉經理要被│    │        │        │
│  │      │害人透過ATM將 │    │        │        │
│  │      │設定解除云云。│    │        │        │
└─┴───┴───────┴──┴────┴────┘
附表二：
┌──┬───┬─────────────────┐
│編號│被害人│     應賠償被害人金額（新臺幣）   │
├──┼───┼─────────────────┤
│一  │陳婉臻│                  29,123元        │
├──┼───┼─────────────────┤
│二  │盧思晴│                  23,989元        │
├──┼───┼─────────────────┤
│三  │溫建璋│                  16,996元        │
├──┼───┼─────────────────┤
│四  │倪學賽│                  29,998元        │
├──┼───┼─────────────────┤
│五  │馬玉壬│                  29,900元        │
├──┼───┼─────────────────┤
│六  │涂智婷│                  16,987元        │
├──┼───┼─────────────────┤
│七  │陳婉卿│                  29,986元        │
├──┴───┴─────────────────┤
│一、被告應賠償被害人上述款項，並應於判決確定後1 │
│    年內賠償完畢。                              │
│二、關於賠償被害人之方法，被告應依執行檢察官之命│
│    令為之若有被害人無法聯繫者，依提存法相關規定│
│    辦理之。                                    │
│三、經執行檢察官查明若有被害人已從銀行領回遭詐騙│
│    之款項，被告則無庸賠償。                    │
└────────────────────────┘